臺灣新北地方法院刑事判決
110年度訴字第1043號
公  訴  人  臺灣新北地方檢察署檢察官
被      告  彭聖祐



指定辯護人  本院公設辯護人姚孟岑  
上列被告因違反毒品危害防制條例案件，經檢察官提起公訴（11
0年度偵字第18548號），本院判決如下：
    主  文
甲○○犯販賣第二級毒品而混合二種以上之毒品未遂罪，處有期徒
刑叁年，扣案之含有第二級毒品甲基安非他命、第三級毒品依替
唑侖成分之梅片共貳佰玖拾柒錠（驗餘淨重共叁佰貳拾捌點零貳
公克，含包裝袋壹個）均沒收銷燬；扣案之含有第三級毒品4-甲
基甲基卡西酮、硝甲西泮成分之毒品咖啡包捌包（驗餘淨重共壹
陸點壹伍公克，含包裝袋捌個）及蘋果廠牌手機壹支均沒收。
    事  實
一、甲○○明知甲基安非他命係毒品危害防制條例所列管之第二級
    毒品；4-甲基甲基卡西酮、硝甲西泮、依替唑侖均係同條例
    所列管之第三級毒品，均不得販賣，竟意圖營利，基於販賣
    第二級毒品而混合二種以上之毒品、販賣第三級毒品而混合
    二種以上之毒品之犯意，於民國110年4月8日3時59分許，使
    用通訊軟體「WECHAT」暱稱「（惡魔貼圖）（惡魔貼圖）（
    惡魔貼圖）」在群組「至尊頂級豪宅聊天交友圈」內對不特
    定多數人發布「營」，以及於個性簽名上顯示：「不管你喝
    到啥都來」等暗示販售毒品之廣告訊息，經警執行網路巡邏
    勤務發現後，於同日（8日）13時21分許佯以暱稱「昊」詢
    問毒品交易事宜，雙方協議以新臺幣（下同）3,800元之價
    格買賣含有混合第二級毒品甲基安非他命、第三級毒品依替
    唑侖成分之淡橘色圓形藥錠（俗稱梅片，下稱梅片）1錠（
    起訴書誤載為1包）及含有混合第三級毒品4-甲基甲基卡西
    酮、硝甲西泮成分之毒品咖啡包8包，並相約在新北市○○區○
    ○路00號前交易。嗣於同日（8日）22時43分許警方先抵達後
    ，甲○○隨即騎乘車牌號碼000-000號普通重型機車到達，確
    認員警為買家身分後便交付上開毒品咖啡包8包及梅片1錠，
    員警隨即表明警察身分將其逮捕，因而未遂，並扣得上開梅
    片1錠、毒品咖啡包8包（驗前總淨重共17.44公克，驗餘總
    淨重共16.15公克）及蘋果廠牌手機1支（查獲過程中遭毀損
    ），另經警實施附帶搜索，於甲○○隨身攜帶之保險盒內扣得
    欲供販賣之梅片共296錠（加計甲○○交付員警之前揭梅片1錠
    後，共查獲297錠，總驗餘淨重：328.02公克）。
二、案經新北市政府警察局新莊分局報告臺灣新北地方檢察署檢
    察官偵查起訴。
    理  由
壹、程序方面
　　按被告以外之人於審判外之言詞或書面陳述，除法律有規定
    者外，不得作為證據，刑事訴訟法第159條第1項固定有明文
    。惟被告以外之人於審判外之陳述，雖不符前4條之規定，
    而經當事人於審判程序同意作為證據，法院審酌該言詞陳述
    或書面陳述作成時之情況，認為適當者，亦得為證據；當事
    人、代理人或辯護人於法院調查證據時，知有第159條第1項
    不得為證據之情形，而未於言詞辯論終結前聲明異議者，視
    為有前項之同意，同法第159條之5亦有規定。本案下述所引
    被告甲○○以外之人於審判外之陳述，經本院提示各該審判外
    陳述之內容並告以要旨，檢察官、被告及辯護人於本院言詞
    辯論終結前均未爭執證據能力，復經本院審酌該等供述證據
    作成之客觀情狀，並無證明力明顯過低或係違法取得之情形
    ，且為證明本案犯罪事實所必要，認為以之作為證據應屬適
    當，均應有證據能力。另本院後述所引用之其餘非供述證據
    ，經本院依法當庭提示令被告辨認或告以要旨並依法調查外
    ，復無證據足證係公務員違背法定程序所取得，又為證明本
    案犯罪事實所必要，亦均得作為本案證據。
貳、實體方面
一、認定犯罪事實所憑之證據及理由
　　上開事實，業據被告於警詢、偵查中、本院準備程序及審理
    時均坦承不諱（見偵字卷第15至20、81至83頁、本院訴字卷
    第88、90、145頁），並有新北市政府警察局新莊分局搜索
    扣押筆錄暨扣押物品目錄表（見偵字卷第27至31頁）、查獲
    現場及扣案物品照片（見偵字卷第53頁下方至第61頁）各1
    份、被告暱稱「（惡魔貼圖）（惡魔貼圖）（惡魔貼圖）」
    之微信帳號在「至尊頂級豪宅聊天交友圈」群組傳送訊息及
    個性簽名、朋友圈動態截圖共3張（見偵字卷第49至50頁上
    方）、被告暱稱「（惡魔貼圖）（惡魔貼圖）（惡魔貼圖）
    」與警員之微信對話紀錄手機翻拍照片共6張（見偵字卷第5
    0頁下方至第53頁上方）、警員110年4月8日職務報告1份（
    見偵字卷第21至22頁）及内政部警政署刑事警察局110年8月
    18日刑鑑字第1100041025號鑑定書1份（見偵字卷第119至12
    1頁）附卷可稽，復有上開事實欄一所載含有混合第二級毒
    品甲基安非他命、第三級毒品依替唑侖成分之梅片297錠及
    含有混合第三級毒品4-甲基甲基卡西酮、硝甲西泮成分之毒
    品咖啡包8包扣案可資佐證，足供擔保被告上開任意性自白
    確與事實相符，堪以採信。本案事證明確，被告所為上開販
    賣第二級毒品而混合二種以上之毒品未遂犯行及販賣第三級
    毒品而混合二種以上之毒品未遂之犯行，均堪以認定，應予
    依法論科。
二、論罪
　㈠甲基安非他命係毒品危害防制條例第2條第2項第2款所列管之
    第二級毒品；4-甲基甲基卡西酮、硝甲西泮、依替唑侖均係
    同條例第2條第2項第3款所列管之第三級毒品，均不得非法
    販賣。再按毒品危害防制條例於109年1月15日修正增訂第9
    條第3項：「犯前5條之罪而混合二種以上之毒品者，適用其
    中最高級別毒品之法定刑，並加重其刑至二分之一」，並於
    同年7月15日施行。該新增規定於立法理由中已敘明：「本
    條第3項所稱之混合，係指將二種以上之毒品摻雜調合，無
    從區分而言（如置於同一包裝）。依目前毒品查緝實務，施
    用混合毒品之型態日益繁多，且因混合毒品之成分複雜，施
    用後所造成之危險性及致死率均高於施用單一種類者，為加
    強遏止混合毒品之擴散，爰增訂第3項…另本項係屬分則之加
    重，為另一獨立之犯罪型態，如其混合二種以上毒品屬不同
    級別，應依最高級別毒品所定之法定刑，並加重其刑至二分
    之一，例如販賣混合第三級及第四級毒品者，依販賣第三級
    毒品之法定刑處斷，並加重其刑至二分之一；如屬同一級別
    者，因無從比較高低級別，則依各該級別毒品所定之法定刑
    ，加重其刑至二分之一」等語，可知立法者係將犯毒品危害
    防制條例第4條至第8條之罪而有混合二種以上毒品之情形，
    予以結合成另一獨立犯罪類型，以與單一種類毒品之犯罪類
    型區別，並予以加重其刑，屬「刑法分則之加重」。申言之
    ，以販賣混合同屬第三級毒品者為例，既因其所販賣之客體
    摻雜多種第三級毒品成分，而具有較高之人體危害性，故應
    以「販賣第三級毒品而混合二種以上之毒品罪」之獨立罪名
    論處，以示其刑法分則加重之特殊形態，有別於原本所犯之
    「販賣第三級毒品罪」。而在販賣混合第二、三級毒品之情
    形下，則因原本分屬「販賣第二級毒品」及「販賣第三級毒
    品」等不同罪名，上開條文增訂前，係依一行為觸犯數罪名
    之想像競合關係，而從一重論以販賣第二級毒品罪；惟在增
    訂毒品危害防制條例第9條第3項並公布施行後，法條用語既
    已揭示「適用其中最高級別毒品之法定刑，並加重其刑至二
    分之一」，且於立法理由中說明其為獨立犯罪型態，顯然立
    法者有意將販賣混合不同級別毒品之犯罪評價，從原本先論
    處數個相異罪名、再依刑法第55條前段從重論以一罪之想像
    競合模式，調整為以單一獨立罪名涵括上述不法態樣、並賦
    予依其中販賣最高級別毒品罪法定刑加重二分之一之法律效
    果，以彰顯政府禁絕摻混毒品之刑事政策。查本案被告欲販
    賣之上開梅片1顆，經隨機就扣案之梅片1包內抽取2顆研磨
    後鑑定，檢出第二級毒品甲基安非他命、第三級毒品依替唑
    侖成分；上開毒品咖啡包共8包，經隨機抽取1包，經鑑定檢
    出第三級毒品4-甲基甲基卡西酮、硝甲西泮成分，乃分別在
    同一顆粒內、同一包裝內混合二種以上毒品之情形，且被告
    為本案販賣毒品犯行時，上開毒品危害防制條例第9條第3項
    規定業已施行，自有該規定之適用。
　㈡核被告所為，係犯毒品危害防制條例第9條第3項、第4條第6
    項、第2項之販賣第二級毒品而混合二種以上之毒品未遂罪(
    即販賣梅片1錠未遂部分)，以及同條例第9條第3項、第4條
    第6項、第3項之販賣第三級毒品而混合二種以上之毒品未遂
    罪（即販賣毒品咖啡包共8包未遂部分）。被告因販賣而持
    有第二、三級毒品之低度行為，應為其販賣第二、三級毒品
    而混合二種以上之毒品未遂罪之高度行為所吸收，不另論罪
    。被告係以一販賣行為，同時觸犯販賣第二級毒品而混合二
    種以上之毒品未遂罪及販賣第三級毒品而混合二種以上之毒
    品未遂罪，為想像競合犯，應依刑法第55條前段之規定，從
    一重之販賣第二級毒品而混合二種以上之毒品未遂罪處斷。
　㈢刑之加重、減輕
　⒈被告所犯販賣第二級毒品而混合二種以上之毒品未遂罪，應
    依毒品危害防制條例第9條第3項規定，適用其中最高級別即
    販賣第二級毒品罪之法定刑，並加重其刑(法定刑為無期徒
    刑部分依法不得加重）。
　⒉被告已著手於販賣第二級毒品而混合二種以上之毒品未遂行
    為之實行而不遂，為未遂犯，爰依刑法第25條第2項規定，
    按既遂犯之刑減輕之。另被告於警詢、偵查中及本院審理時
    就其販賣第二級毒品而混合二種以上之毒品未遂之犯行，均
    已自白犯罪，業如前述，爰依毒品危害防制條例第17條第2 
    項之規定減輕其刑，並依刑法第71條第1項及第70條規定先
    加後遞減輕其刑。
　㈣按刑之量定，為求個案裁判之妥當性，法律固賦予法院裁量
    權，但此項裁量權之行使，除應依刑法第57條規定，審酌行
    為人及其行為等一切情狀，為整體之評價，並應顧及比例原
    則與平等原則，使罪刑均衡，輕重得宜，以契合社會之法律
    感情。又刑法第59條規定犯罪之情狀可憫恕者，得酌量減輕
    其刑，其所謂「犯罪之情狀」，與同法第57條規定科刑時應
    審酌之一切情狀，並非有截然不同之領域，於裁判上酌減其
    刑時，應就犯罪一切情狀（包括第57條所列舉之10款事項）
    ，予以全盤考量，審酌其犯罪有無可憫恕之事由（即有無特
    殊之原因與環境，在客觀上足以引起一般同情，以及宣告法
    定低度刑，是否猶嫌過重等等），以為判斷（最高法院95年
    度台上字第6157號判決意旨參照）。另按刑法第59條之減輕
    其刑，係裁判上之減輕，必以犯罪之情狀可憫恕，認為宣告
    法定最低度之刑猶嫌過重者，始有其適用；如別有法定減輕
    之事由，應先依法定減輕事由減輕其刑後，猶嫌過重時，始
    得為之；若有二種以上法定減輕事由，仍應先依法定減輕事
    由遞減其刑後，猶嫌過重時，始得再依刑法第59條規定酌減
    其刑（最高法院88年度台上字第1862號判決意旨可資參照）
    。查毒品戕害國人健康，且嚴重影響社會治安，故政府立法
    嚴禁販賣毒品，並以高度刑罰來遏止毒品氾濫之問題，被告
    竟無視國家對於杜絕毒品危害之禁令而仍為前揭犯行，考量
    本案查獲之毒品數量亦非微少，且其所犯本案販賣第二級毒
    品而混合二種以上之毒品未遂罪，經以刑法第25條第2項、
    毒品危害防制條例第17條第2項之規定遞減輕其刑後，依一
    般國民社會感情，對照其可判處之刑度，尚難認情輕法重而
    有顯可憫恕之處，自無適用刑法第59條規定酌量減輕其刑之
    餘地。此外，員警並未因被告之供述而查獲本案其他正犯或
    共犯等情，有新北市政府警察局新莊分局111年5月13日新北
    警莊刑字第1114038182號函暨所附員警職務報告各1份在卷
    可查（見本院訴字卷第131至133頁），是被告並無毒品危害
    防制條例第17條第1項減刑規定之適用，併予說明。
三、爰以行為人之責任為基礎，審酌被告明知本案毒品咖啡包及
    梅片均為非法之違禁物，持以施用足以戕害人之身體健康，
    且極易成癮，竟為貪圖不法利益，漠視法令而欲販賣予他人
    ，若確實售出而流入社會，不僅助長他人施用毒品惡習，對
    施用毒品者之身心影響甚鉅，亦使毒品於社會上易於流通，
    增加檢警全面查緝之困難，危害社會治安及國家法益，所為
    顯屬非是，且被告於本案遭查獲欲販賣之毒品咖啡包及梅片
    之數量均非少數，但所幸未及流入社會即為警查獲，及其於
    警詢、偵查中及本院審理時均坦承其犯行之犯罪後態度，暨
    其自承之高中肄業之智識程度，目前從事餐廳兼粗工，月收
    入約3萬左右，與配偶、母親跟哥哥同住，需扶養配偶、母
    親及家人之家庭經濟生活狀況（見本院訴字卷第91頁）等一
    切情狀，量處如主文所示之刑，以資懲儆。
四、沒收
　㈠按查獲之第一、二級毒品及專供製造或施用第一、二級毒品
    之器具，不問屬於犯罪行為人與否，均沒收銷燬之，毒品危
    害防制條例第18條第1項前段定有明文。查扣案之被告持以
    販賣予員警之梅片1錠，以及扣案之被告預備供販賣所用之
    梅片296錠，均含有第二級毒品甲基安非他命成分（共計297
    錠，總驗餘淨重：328.02公克），業如前述，而該錠片內所
    含其餘第三級毒品依替唑侖成分部分以及其餘不含毒品成分
    之粉末，因已與甲基安非他命混合而成，難以析離；又包裝
    該些毒品之包裝袋1個，亦因其上殘留之毒品難以析離，且
    無析離之實益與必要，當整體視之為第二級毒品，不問是否
    屬於犯人所有，皆應依毒品危害防制條例第18條第1項前段
    規定，宣告沒收銷燬。至因鑑驗用罄之毒品，既已滅失，爰
    不另宣告沒收銷燬，附此敘明。
　㈡再查，扣案之被告持以販賣予員警之毒品咖啡包共8包，均含
    有第三級毒品4-甲基甲基卡西酮、硝甲西泮成分（驗餘淨重
    共16.15公克），俱屬被告於本案著手販賣第三級毒品而混
    合二種以上毒品未遂犯行而持有之違禁物（最高法院100年
    度第3次刑事庭會議決議意旨參照），亦如前述，而該毒品
    咖啡包內其餘不含毒品成分之粉末因已與前揭毒品成分混合
    而成，難以析離；又包裝該些毒品之包裝袋8個，亦因其上
    殘留之毒品難以析離，且無析離之實益與必要，當整體視之
    為違禁物，皆應依刑法第38條第1項之規定宣告沒收。至因
    鑑驗用罄之毒品，既已滅失，爰不另宣告沒收，附此敘明。
    　
  ㈢按犯第4條至第9條、第12條、第13條或第14條第1項、第2項
    之罪者，其供犯罪所用之物，不問屬於犯罪行為人與否，均
    沒收之，毒品危害防制條例第19條第1項定有明文。查扣案
    蘋果廠牌之手機1支，係供被告犯本案販賣毒品所用之物，
    業據被告於本院準備程序時供承明確（本院訴字卷第88頁）
    ，是不問屬於犯罪行為人與否，應依毒品危害防制條例第19
    條第1項之規定宣告沒收。
  ㈣至扣案之含有第二級毒品甲基安非他命、4-甲氧基安非他命
    成分之綜色小玻璃瓶（俗稱神仙水）2瓶及含有第四級毒品
    氟地西泮、勞拉西泮成分之白色圓形藥錠、白色殘缺破碎藥
    錠（俗稱一粒眠）部分，被告業已明確供承：此等部分係供
    其施用之物等語（見偵字卷第17頁、本院訴字卷第88頁），
    且卷內亦無事證足以證明此等扣案物亦為被告所欲販賣而持
    有之物，復經檢察官明確陳明此等持有毒品犯行部分並非在
    本案起訴之範圍內，此有本院公務電話紀錄表1件在卷可查
    （見本院訴字卷第99頁），應認此等部分之扣案物與本案無
    關，爰不予宣告沒收銷燬或沒收。
據上論斷，應依刑事訴訟法第299條第1項前段（本件依刑事判決
精簡原則僅記載程序法條），判決如主文。
本案經檢察官乙○○提起公訴，檢察官游淑惟到庭執行職務。
中　　華　　民　　國　　111 　年　　6 　　月　　8 　　日
                  刑事第八庭  審判長法  官  楊仲農

                                    法  官  陳盈如

                                    法  官  林翠珊
上列正本證明與原本無異。
如不服本判決，應於判決送達後20日內敘明上訴理由，向本院提
出上訴狀（應附繕本），上訴於臺灣高等法院。其未敘述上訴理
由者，應於上訴期間屆滿後20日內向本院補提理由書「切勿逕送
上級法院」。
                                    書記官  王敏芳
中　　華　　民　　國　　111 　年　　6 　　月　　8 　　日
附錄本判決論罪法條：
毒品危害防制條例第4條
製造、運輸、販賣第一級毒品者，處死刑或無期徒刑；處無期徒
刑者，得併科新臺幣3千萬元以下罰金。
製造、運輸、販賣第二級毒品者，處無期徒刑或10年以上有期徒
刑，得併科新臺幣1千5百萬元以下罰金。
製造、運輸、販賣第三級毒品者，處7年以上有期徒刑，得併科
新臺幣1千萬元以下罰金。
製造、運輸、販賣第四級毒品者，處5年以上12年以下有期徒刑
，得併科新臺幣5百萬元以下罰金。
製造、運輸、販賣專供製造或施用毒品之器具者，處1年以上7年
以下有期徒刑，得併科新臺幣1百50萬元以下罰金。
前五項之未遂犯罰之。
毒品危害防制條例第9條
成年人對未成年人販賣毒品或犯前三條之罪者，依各該條項規定
加重其刑至二分之一。
明知為懷胎婦女而對之販賣毒品或犯前三條之罪者，亦同。
犯前五條之罪而混合二種以上之毒品者，適用其中最高級別毒品
之法定刑，並加重其刑至二分之一。